【裁判字號】    97,訴,168
【裁判日期】    970417
【裁判案由】    偽造文書等
【裁判全文】
臺灣苗栗地方法院刑事判決               97年度訴字第168號
公  訴  人  臺灣苗栗地方法院檢察署檢察官
被      告  甲○○
                    另案於臺灣臺中監獄苗栗分監執行中
被      告  乙○
上列被告等因偽造文書等案件，經檢察官提起公訴（96年度偵字
第5868號、97年度偵字第1155號），本院以簡式審判程序審理，
判決如下：
    主  文
甲○○犯開拆封緘信函罪，處拘役貳拾日，如易科罰金，以新臺
幣壹仟元折算壹日；又犯竊盜罪，處有期徒刑肆月；又共同犯行
使偽造私文書罪，處有期徒刑肆月，簽帳單上偽造之「許榮瑩」
署押壹枚沒收；有期徒刑部分，應執行有期徒刑柒月，簽帳單上
偽造之「許榮瑩」署押壹枚沒收。
乙○共同犯行使偽造私文書罪，處有期徒刑肆月，如易科罰金以
新臺幣壹仟元折算壹日，簽帳單上偽造之「許榮瑩」署押壹枚沒
收。
    事  實
一、甲○○於民國96年10月08日上午10時許，在苗栗縣頭份鎮○
    ○路100 號住處，代收郵差所送達中國信託商業銀行股份有
    限公司（下稱中國信託公司）掛號寄送予其二姐丙○○之卡
    號0000-0000-0000-0000 號信用卡信函後，無故而開拆丙○
    ○之掛號信函。嗣其發現係中國信託公司，寄送予丙○○之
    信用卡新卡時，遂另行起意在上址，意圖為自己不法之所有
    ，竊取上述信用卡1 張。其於得手後，另與乙○共同基於意
    圖為自己不法所有、行使偽造私文書之犯意聯絡，於96年10
    月8 日13時50分許，一同至苗栗縣頭份鎮○○路56號1 樓楊
    文芬所經營之「如憶銀樓」，佯裝為姐弟，並由乙○冒稱係
    丙○○本人，持上開信用卡刷卡購買新臺幣（下同）38,300
    元之金飾，復由乙○在信用卡簽帳單私文書之持卡人簽名欄
    上，偽簽「許榮瑩」之署押。並將此不實之私文書交付予楊
    文芬，而行使上述簽帳單私文書，致楊文芬及中國信託公司
    因此陷於錯誤，誤認為係丙○○本人刷卡消費，楊文芬乃交
    付其等2 人前述購買之金飾，以此方式詐得上述金飾，足生
    損害於丙○○及中國信託公司。
二、案經丙○○訴由苗栗縣警察局頭份分局調查後報告，及中國
    信託公司訴由臺灣苗栗地方法院檢察署檢察官偵查後起訴。
    理  由
一、訊據被告甲○○、乙○，對於上述犯罪事實坦承不諱，核與
    告訴人丙○○、證人楊文芬證述之情節相符。此外，復有卷
    附「如憶銀樓」信用卡簽帳單影本、財團法人聯合信用卡中
    心帳單調閱明細表影本、統一發票影本、冒用明細各1 紙，
    及錄影翻拍照片6 張在卷可資佐證。由此足徵甲○○、乙○
    2 人之自白與犯罪事實相符，被告甲○○所犯無故開拆封緘
    信函、竊盜、偽造文書、行使偽造私文書、詐欺取財等犯行
    ；被告乙○之偽造文書、行使偽造私文書、詐欺取財等犯行
    ，均堪認定。
二、論罪科刑：
(一)、按刑法第210 條所謂私文書，乃指私人制作，以文字或符號
    為一定之意思表示，具有存續性，且屬法律上有關事項之文
    書而言。被告甲○○、乙○2 人冒充為姊弟，並由被告乙○
    佯裝為「丙○○」本人，於特約商店信用卡簽帳單上偽簽「
    許榮瑩」署押，係表示「丙○○」本人有在該特約商店消費
    簽帳單上所示之事項及金額的事實，而特約商店可據以向約
    定之銀行請款，銀行再轉向「丙○○」請款之意，則偽簽他
    人署押於信用卡簽帳單之行為，自足以生損害於他人，應成
    立偽造私文書罪。核被告甲○○所為係犯刑法第315 條之開
    拆封緘信函罪、第320 條第1 項之竊盜罪（起訴書漏載竊盜
    部分，業經公訴檢察官於審理時補正在案，附此敘明）、第
    216 條、第210 條行使偽造私文書罪、第339 條第l 項詐欺
    取財罪；被告乙○所為，係犯刑法第216 條、第210 條行使
    偽造私文書罪、第33 9條第l 項詐欺取財罪。被告乙○、甲
    ○○等2 人前述偽造署押之行為，係偽造私文書之部分行為
    ，不另論罪。被告乙○、甲○○等2 人於偽造私文書後復持
    以行使，偽造之低度行為應為行使之高度行為所吸收，逕論
    行使之罪。
(二)、被告乙○、甲○○等2 人，一同至「如憶銀樓」，佯裝為姊
    弟，並由被告乙○冒稱係丙○○本人，持上開信用卡刷卡購
    買新臺幣38,300元之金飾，復由乙○在信用卡簽帳單之持卡
    人簽名欄上，偽簽「許榮瑩」，且將該簽帳單交付予被害人
    楊文芬，被害人楊文芬交付金飾，其等所為係一行為觸犯行
    使偽造私文書罪及詐欺取財罪，應依刑法第55條想像競合犯
    之規定，從一情節較重之行使偽造私文書罪處斷（起訴書認
    為係2 個行為，應予分論併罰，容有誤會，併此敘明）。被
    告2 人就上述行使偽造私文書部分，具有犯意聯絡與行為分
    擔，均為共同正犯。又被告甲○○所犯之開拆封緘信函罪、
    竊盜罪、行使偽造私文書罪，犯意個別，行為互殊，應予以
    分論併罰。
(三)、爰審酌被告甲○○在其姐即告訴人丙○○不知情之下，在上
    址無故開拆中國信託公司寄予丙○○之掛號信，並於得悉上
    述信函中有丙○○之新信用卡後，竟將之竊取。其復與被告
    乙○佯裝為姊弟至上述銀樓，由被告乙○在前述簽帳單上偽
    簽「許榮瑩」之署押後，偽造簽帳單私文書，並將之交付被
    害人楊文芬而行使該偽造之私文書，使被害人陷於錯誤，誤
    以為係丙○○本人所消費，詐得前述金飾，實不足取。但衡
    酌其等2 人對於上述犯罪事實坦承不諱，足見其等犯後態度
    尚佳，復考量被告甲○○竊得信用卡1 張，被告甲○○、乙
    ○2 人行使偽造私文書詐得金飾38300 元之犯罪所得。又斟
    酌其等2 人目前尚未賠償被害人損失等一切情狀，分別就其
    等2 人所涉之犯行，量處如主文所示之刑，並就被告甲○○
    有期徒刑部分，定其應執行刑；復就被告甲○○拘役部分、
    被告乙○行使偽造私文書部分，分別諭知易科罰金之折算標
    準。前述簽帳單上偽造之「許榮瑩」署押1 枚，係為被告乙
    ○所偽造，不問屬於被告與否，應依刑法第219 條之規定宣
    告沒收。
據上論斷，應依刑事訴訟法第273 條之1 第1 項、第299 條第1
項前段，刑法第28條、第210 條、第216 條、第339 條第1 項、
第315 條、第320 條第1 項、第55條、第51條第5 款、第219 條
、第41條第1 項前段，刑法施行法第1 條之1 ，判決如主文。
本案經檢察官李基彰到庭執行職務。
中    華    民    國    97    年    4     月    17    日
                  刑事第三庭法  官  呂曾達
以上正本證明與原本無異。
如不服本判決，應於判決送達後10日內向本院提出上訴狀（應抄
附繕本），其未敘述上訴理由者，應於上訴期間屆滿後20日內補
提理由書狀於本院，上訴於臺灣高等法院臺中分院。告訴人或被
害人如對於本判決不服者，應具備理由請求檢察官上訴，其上訴
期間之計算係以檢察官收受判決正本之日期為準。
                                書記官  許千士
中    華    民    國    97    年    4     月    18    日
附錄論罪科刑法條：
刑法第210 條、第216 條、第339 條第1 項、第315 條、第320
條第1 項。
中華民國刑法第210條
（偽造變造私文書罪）
偽造、變造私文書，足以生損害於公眾或他人者，處 5 年以下有
期徒刑。
中華民國刑法第216條
（行使偽造變造或登載不實之文書罪）
行使第 210 條至第 215 條之文書者，依偽造、變造文書或登載
不實事項或使登載不實事項之規定處斷。
中華民國刑法第339條
（普通詐欺罪）
意圖為自己或第三人不法之所有，以詐術使人將本人或第三人之
物交付者，處5 年以下有期徒刑、拘役或科或併科1 千元以下罰
金。
以前項方法得財產上不法之利益或使第三人得之者，亦同。
前二項之未遂犯罰之。
中華民國刑法第315條
（妨害書信秘密罪）
無故開拆或隱匿他人之封緘信函、文書或圖畫者，處拘役或 3 千
元以下罰金。無故以開拆以外之方法，窺視其內容者，亦同。
中華民國刑法第320條
（普通竊盜罪、竊佔罪）
意圖為自己或第三人不法之所有，而竊取他人之動產者，為竊盜
罪，處 5 年以下有期徒刑、拘役或 5 百元以下罰金。
意圖為自己或第三人不法之利益，而竊佔他人之不動產者，依前
項之規定處斷。
前二項之未遂犯罰之。


司法院資訊處製作；財團法人民間司法改革基金會備份。
